【裁判字號】    90,交聲,744
【裁判日期】    901231
【裁判案由】    違反道路交通管理處罰條例聲明異議
【裁判全文】
臺灣臺北地方法院交通事件裁定                      九十年度交聲字第七四四號
    異議人即
    受處分人  甲○○
    異 議 人  涂泰成
右列受處分人等因違反道路交通管理處罰條例案件，對於臺北市交通事件裁決所中華
民國九十年七月三十一日所為之處分（原處分案號：北市裁三字第車裁２２－Ａ00
000000號），聲明異議，本院裁定如左：
    主      文
異議均駁回。
    理      由
一、按黃色網狀線，係用以告示車輛駕駛人禁止在設置該網狀線之交岔路口內臨時停
    車，防止交通阻塞，道路交通標誌標線號誌設置規則第一百七十三條第一項、第
    二項定有明文，是車輛駕駛人駕駛汽車或騎乘機車行經劃設有黃色網狀線之交岔
    路口，其正確（且優良）之駕駛方式應係等待前方之車輛全部通過該網狀線，且
    於該網狀線前方留有可容納一部汽車或機車可供行駛或暫停之空間後，後方之汽
    車或機車方可行駛通過該網狀線，而不可緊隨前方汽車通過網狀線，更不可在該
    黃色網狀線暫停待轉，否則即易生路口交通之阻塞，而汽車駕駛人，駕駛汽車不
    遵守道路交通標誌、標線、號誌之指示者，處新臺幣（以下同）九百元以上一千
    八百元以下罰鍰，道路交通管理處罰條例（九十年一月十七日總統修正公布之道
    路交通管理處罰條例部分條文，其施行日期依同條例第九十三條規定須由行政院
    以命令定之，而行政院係於九十年四月三日以臺九十交字第０一九三一七號令發
    布修正後之該條例自九十年六月一日起施行，故以下所述及之本條例，如無特別
    註明，乃係修正生效後之新法，而於敘述上如係九十年一月十七日修正，同年六
    月一日生效施行前之該條例，則會在該條例下加註「舊法」以資辨明，惟本件以
    下所述及之道路交通管理處罰條例第六十條第二項規定並未在該條例於九十年一
    月十七日公布時，作任何之修正，故本件以下所稱之該條例第六十條第二項即無
    區分新舊法之必要）第六十條第二項第三款定有明文。又逕行舉發違反道路交通
    管理事件，經汽車所有人依通知單之應到案日期前到案，並告知違規駕駛人姓名
    、身分證統一編號及住址者，處罰機關應即另行通知違規駕駛人到案依法處理；
    逾應到案日期，處罰機關應依道路交通管理處罰條例第八十五條第三項規定處罰
    該汽車所有人，違反道路交通管理事件統一裁罰標準及處理細則第二十四條亦定
    有明文，易言之，如汽車駕駛人在道路上所劃設之黃色網狀線臨時停車，為警當
    場攔停者，處罰機關固應對汽車之駕駛人為處罰，惟若舉發機關並非當場對該部
    汽車攔停，而係依違反道路交通管理事件統一裁罰標準及處理細則第二十三條第
    一項第五款規定以科學儀器取得違規證據資料（如照相機或測速器）逕行舉發者
    ，此際舉發機關只能依上開處理細則第二十三條第二項規定對汽車所有人為掣單
    舉發，而如經舉發之汽車所有人在舉發通知單上所載之應到案日期前到案，並告
    知處罰機關該名在黃色網狀線內臨時停車之汽車違規駕駛人姓名、身分證統一編
    號及住址者，處罰機關應即依前開細則第二十四條規定處罰該名違規駕駛人，而
    如汽車所有人未於應到案日期前到案或雖於應到案日期前到案，而未告知處罰機
    關實際之違規駕駛人者，處罰機關仍應依道路交通管理處罰條例第八十五條第三
    項「本條例關於車輛駕駛人之處罰，如應歸責於車輛所有人者，處罰車輛所有人
    。」規定，對車輛所有人加以處罰。
二、本件受處分人即異議人甲○○所有之車號ＣＭ－５２１１號自用小客貨車，於九
    十年五月二十六日十六時許，在臺北市○○○路○段、復興北路口劃設有黃色網
    狀線之交岔路口，欲在上址左轉復興北路，該路口號誌設有左轉箭頭綠燈，惟該
    號誌仍是直行及右轉綠燈箭頭尚未轉換為左轉綠燈箭頭時，受處分人所有該號汽
    車未按號誌指示行駛逕自繼續前行超越停止線，在該黃網線上臨車，經臺北市政
    府警察局松山分局民有派出所（以下稱松山分局）員警郭進龍以拍照之方式採證
    ，並以受處分人所有前開車號汽車有違反前揭道路交通管理處罰條例第六十條第
    二項第三款規定之行為逕行掣單舉發，嗣受處分人未於舉發通知單上所載應到案
    日期前向原處分機關告知該部汽車為警拍照採證當時駕駛人之確實姓名及年籍，
    僅向原處分機關提出申訴，經原處分機關請舉發單位即松山分局調查結果，仍認
    受處分人所有該部汽車有前開違規行為，原處分機關乃依前揭道路交通管理處罰
    條例第六十條第二項第三款、第八十五條第三項規定於九十年七月三十一日從輕
    裁處該部汽車之所有人即異議人罰鍰九百元，並應依同條例第六十三條第一項第
    一款規定併予記駕駛人違規點數一點。
三、受處分人聲明異議意旨略以：（一）當時受處分人行至舉發地點，路口號誌為綠
    燈時，車輛自應依需要做直行、左、右轉之準備；（二）本件舉發時地前方路段
    既無堵車，且下個燈號即為左轉指示燈，應為繼續性之行為，違規之情形根本不
    存在云云，惟查：（一）受處分人所有前述車號汽車有在前述劃設有黃色網狀線
    之區域內暫停之違規事實，有採證相片一張附於本院卷宗可稽，由該張採證相片
    顯示，受處分人所有該部車號汽車顯然停在網狀線上無訛；（二）且受處分人在
    舉發時地劃設有黃色網狀線之交岔路口，欲左轉復興北路，該路口號誌設有左轉
    箭頭綠燈，惟該號誌仍是直行及右轉綠燈箭頭尚未轉換為左轉綠燈箭頭時，受處
    分人所有該號汽車未按號誌指示行駛逕自繼續前行超越停止線，在該黃網線上臨
    車，已經原舉發機關松山分局查處明確，有該局九十年七月二十三日北市警松分
    交字第九０六二五二二五００號函可憑；（三）受處分人所有上開汽車在舉發時
    地，應嗣左轉綠燈亮起時，方才起步越過網狀線轉彎行駛，不得在該黃網線中停
    車，易言之，受處分人所有該部車號汽車顯然並未遵守前揭在道路上行車遇有劃
    設黃色網狀線之交岔路口之正確、優良行車方式，方才為警拍照採證，受處分人
    雖以前開情詞置辯，尚難認為可採，本件事證明確，受處分人之違規行為堪以認
    定。
四、綜上所述，受處分人所有前開車號汽車確有在前揭時地不遵守道路上所劃設黃色
    網狀線指示行駛之違規行為，從而原處分機關依前揭道路交通管理處罰條例第六
    十條第二項第三款、第八十五條第三項規定從輕裁處該部汽車之所有人即受處分
    人罰鍰九百元，並依同條例第六十三條第一項第一款規定併予記駕駛人違規點數
    一點，核無違誤，本件受處分人之異議為無理由，自應將其異議駁回。
五、末按受處分人不服道路交通管理處罰條例第八條主管機關所為之處罰者，固得依
    同條例第八十七條第一項規定，於收到裁決書翌日起二十日內，向管轄地方法院
    聲明異議，惟於訴訟上得為聲明異議之主體者，乃限於該條例第八條所訂主管機
    關裁罰之受處分人，如非受處分人聲明異議者，即難認其異議合於法律上之程式
    。經查：（一）本件原處分機關九十年七月三十一日所為北市裁三字第車裁２２
    －Ａ00000000號裁決書之受處分人為甲○○，而非異議人涂泰成，異議
    人涂泰成如認原處分機關認事用法有所違誤，即應僅由甲○○聲明異議，而非由
    異議人涂泰成向聲明異議，是此部分聲明異議，即屬不合法律上程式，且不能補
    正，核諸前揭說明，本件聲明異議不合法律上程式部分，已無從補正，自應將此
    部分異議駁回。
六、據上論斷，應依道路交通案件處理辦法第十八條、第十九條，裁定如主文。
中      華      民      國    九十      年     十二     月    三十一    日
            臺灣臺北地方法院交通法庭
                                        法  官  黃程暉
右正本證明與原本無異
如不服本裁定應於送達後五日內向本院提出抗告狀
                                        書記官
中      華      民      國              年              月              日


司法院資訊處製作；財團法人民間司法改革基金會備份。
